【裁判字號】    96,訴,3729
【裁判日期】    970325
【裁判案由】    違反著作權法
【裁判全文】
臺灣高雄地方法院刑事判決              96年度訴字第3729號
公  訴  人  臺灣高雄地方法院檢察署檢察官
被      告  甲○○
            乙○○
上列被告因違反著作權法案件，經檢察官提起公訴（96年度調偵
字第321號），本院判決如下：
    主  文
甲○○擅自以出租之方法侵害他人著作財產權，處有期徒刑肆月
，減為有期徒刑貳月，如易科罰金，以新台幣壹仟元折算壹日；
扣案之仿「音圓牌」電腦伴唱機壹台、點歌遙控器壹支及點歌本
壹本，均沒收。又擅自以公開演出之方法侵害他人著作財產權，
處有期徒刑參月，如易科罰金，以新台幣壹仟元折算壹日；扣案
之「音圓牌」電腦伴唱機壹台及點歌本壹本，均沒收。應執行有
期徒刑肆月，如易科罰金，以新台幣壹仟元折算壹日；扣案之仿
「音圓牌」電腦伴唱機壹台、「音圓牌」電腦伴唱機壹台、點歌
遙控器壹支及點歌本貳本，均沒收。
乙○○無罪。
    事  實
一、甲○○係以出租電腦伴唱機為業之人，明知其於民國95年7
    、8 月間在高雄市○○路跳蚤市場，以新台幣（下同）23,0
    00元之價格，向真實姓名年籍不詳之人所買受之仿「音圓牌
    」電腦伴唱機1 台、點歌遙控器1 支及點歌本1 本，如欲公
    開使用上開電腦伴唱機內之歌曲，須先取得仲介團體或各該
    著作財產權人之授權，竟於未取得權利人授權之情形下，基
    於侵害音樂著作權人智慧財產權之故意，自95年8 月間起，
    擅自將載有「大唐國際影音多媒體科技有限公司」（下稱大
    唐公司）分別向音樂著作權人，即「迪笙國際多媒體有限公
    司」（下稱迪笙公司）、「名士影業公司」（下稱名士公司
    ）、「乾坤影視傳播有限公司」（下稱乾坤公司）及「優樂
    多媒體有限公司」（下稱優樂多公司），取得專屬授權之音
    樂著作「人生啊人生」、「今夜台北城」、「你到底愛誰」
    、「甘是緣分」、「傷心舞台」、「天公伯仔」、「愛ㄟ舞
    伴」及「紅海」等8 首歌曲之前開仿「音圓牌」電腦伴唱機
    1 台，連同點歌遙控器1 支及點歌本1 本等周邊相關設備，
    以每月租金2,000 元之代價，出租予在高雄縣鳳山市○○路
    306 號經營「橡樹園餐廳」之戊○○（另經檢察官為不起訴
    處分確定），以供至上開餐廳消費之不特定顧客點選演唱，
    而以此方法侵害大唐公司之著作財產權。嗣於96年1 月5 日
    晚上6 時20分許，大唐公司人員洪有為、丁○○據報至上址
    餐廳發現上開電腦伴唱機內有未取得該公司授權之前揭歌曲
    ，遂報警處理，繼員警據報到場後，當場扣得上開仿「音圓
    牌」電腦伴唱機1 台、點歌遙控器1 支及點歌本1 本，始查
    知上情。
二、又甲○○明知其於95年11月間在某跳蚤市場，以23,000元之
    價格，向真實姓名年籍不詳之人所買受之「音圓牌」電腦伴
    唱機1 台及點歌本1 本，如欲公開使用該電腦伴唱機內之歌
    曲，須先取得仲介團體或各該著作財產權人之授權，竟於未
    取得權利人授權之情形下，亦基於侵害音樂著作權人智慧財
    產權之故意，自96年2 月間起，以每月3,000 元之代價，向
    在高雄市○○區○○路88號經營「海園活海產」餐廳而不知
    情之乙○○租借場地，並擅自將載有「社團法人音樂著作權
    人聯合總會」（下稱音樂著作權人聯合總會）向音樂著作權
    人張錦華取得專屬授權之音樂著作「男人情女人心」歌曲之
    「音圓牌」伴唱機1 台，擺放在乙○○所經營之上開餐廳內
    以供至上開餐廳消費之顧客點選演唱。繼於同年6 月27日晚
    上7 時許，音樂著作權人聯合總會人員丙○○前往上開餐廳
    查訪時，適發現有某真實姓名年籍不詳至該餐廳消費之顧客
    點選「男人情女人心」歌曲而公開演出，遂報警處理，繼員
    警據報到場後，當場扣得上開「音圓牌」電腦伴唱機1 台及
    點歌本1 本，始查悉上情。
三、案經大唐公司及音樂著作權人聯合總會分別訴由高雄縣政府
    警察局鳳山分局及高雄市政府警察局小港分局報請台灣高雄
    地方法院檢察署檢察官偵查起訴。
    理  由
一、證據能力之判斷：
    1.按被告以外之人於審判外之言詞或書面陳述，除法律有規
      定者外，不得作為證據，刑事訴訟法第159 條第1 項固定
      有明文。惟按被告以外之人於審判外之陳述，雖不符前4
      條之規定，而經當事人於審判程序同意作為證據，法院審
      酌該言詞陳述或書面陳述作成時之情況，認為適當者，亦
      得為證據；當事人、代理人或辯護人於法院調查證據時，
      知有第159 條第1 項不得為證據之情形，而未於言詞辯論
      終結前聲明異議者，視為有前項之同意，亦為同法第159
      條之5 第1 項、第2 項所明文規定。
    2.查本件判決引為證據資料，其屬於被告以外之人於審判外
      之言詞、書面陳述者，均於調查證據程序經審判長提示並
      告以要旨後，被告甲○○、乙○○及檢察官均知悉該證據
      係被告以外之人於審判外之陳述，而均未於言詞辯論終結
      前表示異議（參見本院卷第131 至138 頁），本院審酌上
      開證據作成時之情況，認為適當，依刑事訴訟法第159 條
      之5 第1 項、第2 項規定，應有證據能力。
二、被告甲○○部分：
    (一)事實之認定：
      訊據被告甲○○固坦承先後自跳蚤市場向真實姓名年籍不
      詳之人購入扣案之仿「音圓牌」電腦伴唱機及「音圓牌」
      電腦伴唱機各1 台，並將仿「音圓牌」電腦伴唱機出租予
      戊○○擺放在「橡樹園餐廳」內，另向乙○○租用場地，
      而將「音圓牌」電腦伴唱機擺放在「海園活海產」餐廳內
      之事實，惟矢口否認有何違反著作權法之犯行，辯稱：伊
      並不知道扣案之電腦伴唱機內有未經授權之歌曲，伊於收
      受音樂著作權人聯合總會之存證信函後，就拔掉扣案電腦
      伴唱機之插頭，並傳真資料至該協會屏東代辦處欲購買公
      開播放證書，是該總會人員自行將電腦伴唱機之插頭插上
      並點選未經授權之「男人情女人心」歌曲云云。經查：
      1.「人生啊人生」、「今夜台北城」、「你到底愛誰」、
        「甘是緣分」、「傷心舞台」、「天公伯仔」、「愛ㄟ
        舞伴」及「紅海」等8 首歌曲，已由告訴人大唐公司依
        法分別向音樂著作權人迪笙公司、名士公司、乾坤公司
        及優樂多公司取得專屬授權，且在本案查獲時，上開歌
        曲均仍在權利存續期間之事實，有獨家發行權專屬授權
        合約書1 份（關於迪笙公司部分，參見偵一卷第43至46
        頁）、轉讓授權合約書1 份（關於名士公司部分，參見
        偵一卷第47至53頁）、獨家發行權專屬授權合約書1 份
        （關於乾坤公司部分，參見偵一卷第54至57頁）、獨家
        發行權專屬授權合約書1 份（關於優樂多公司部分，參
        見偵一卷第58至61頁）在卷可稽。另「男人情女人心」
        歌曲，亦已由告訴人音樂著作權人聯合總會向音樂著作
        權人張錦華取得專屬授權，且在本案查獲時，上開歌曲
        亦仍在權利存續期間之事實，有音樂著作著作財產權專
        屬授權委託管理契約書1 份附卷可據（參見偵三卷第32
        至34頁）。
      2.被告甲○○確自95年8 月間起，將其前於同年7 、8 月
        間在跳蚤市場所買受之扣案仿「音圓牌」電腦伴唱機1
        台、點歌遙控器1 支及點歌本1 本，以每月租金2,000
        元之代價，出租予戊○○擺放在址設高雄縣鳳山市○○
        路306 號之「橡樹園餐廳」內，而上開電腦伴唱機內確
        實載有侵害告訴人大唐公司著作財產權之「人生啊人生
        」、「今夜台北城」、「你到底愛誰」、「甘是緣分」
        、「傷心舞台」、「天公伯仔」、「愛ㄟ舞伴」及「紅
        海」等8 首歌曲乙情，業據證人戊○○於本院審理中結
        證明確（參見本院卷第104 至107 頁），亦據證人即大
        唐公司人員丁○○於本院審理中結證無訛（參見本院卷
        第11 6至120 頁），核與證人即大唐公司人員洪有為於
        警詢中證述之情節相符（參見偵一卷第17至19頁），並
        有扣押筆錄暨扣押物品目錄表1 份（參見偵一卷第23至
        25 頁）、 贓物認領保管單1 紙（參見偵一卷第31頁）
        及點歌本翻拍照片暨扣案物品照片共7 幀（參見偵一卷
        第32至35頁）附卷足佐，亦為被告甲○○於本院審理中
        所不爭執（參見本院卷第61頁）。另被告甲○○確自96
        年2 月間起，以每月3,000 元之代價，向在高雄市○○
        區○○路88號經營「海園活海產」餐廳之被告乙○○租
        借場地，並將其前於95年11月間在跳蚤市場所買受之「
        音圓牌」電腦伴唱機1 台及點歌本1 本，擺放於上址餐
        廳內，而上開電腦伴唱機內確實載有侵害告訴人音樂著
        作權人聯合總會著作財產權之「男人情女人心」歌曲乙
        情，業據證人乙○○於本院審理中結證無誤（參見本院
        卷第121 至123 頁），亦據證人即音樂著作權人聯合總
        會人員丙○○於本院審理中結證綦詳（參見本院卷第10
        1 至104 頁），並有扣押筆錄暨扣押物品目錄表1 份（
        參見偵三卷第20、21、23頁）及現場蒐證照片25幀（參
        見偵三卷第43至55頁）在卷可考，且亦為被告甲○○於
        本院審理中所不爭執（參見本院卷第61頁）。
      3.至被告甲○○雖辯稱：伊不知道扣案之電腦伴唱機內有
        未經授權之歌曲云云。惟查，被告甲○○於92年間即開
        始從事電腦伴唱機出租業，且於93年間曾參加「中華音
        樂詞曲播放協會」乙情，業據被告甲○○於本院審理中
        自承不諱（參見本院卷第133 頁），並有上開協會會員
        大會手冊1 份附卷可參（參見偵一卷第72至74頁），是
        被告甲○○既係以從事電腦伴唱機出租為業，對於欲公
        開使用電腦伴唱機內之各該歌曲，須先取得仲介團體或
        各該著作財產權人之授權乙情即難諉為不知，況被告甲○○係將扣案之電腦伴唱機出租或擺放於性質屬於公共
        場所之餐廳內，亦得預期扣案之電腦伴唱機將有不特定
        消費者點唱機台內包括前揭未經授權之歌曲在內之所有
        不特定歌曲，更應逐一確認是否每首歌曲均已獲得著作
        財產權人之同意或授權，從而，被告甲○○欲以扣案之
        電腦伴唱機內載有數千首歌曲而無法一一查知是否業經
        授權，而欲主張免責云云，即無足採。況本件告訴人音
        樂著作權人聯合總會查訪人員於發現被告甲○○擺放於
        被告乙○○所經營之「海園活海產」餐廳內之「音圓牌
        」電腦伴唱機內有未經該會授權之歌曲，即先於96年6
        月7 日以存證信函通知被告乙○○辦理授權事宜，而被
        告乙○○於同年月9 日收受上開存證信函後，隨即於是
        日交予被告甲○○處理乙情，亦據證人丙○○於警詢中
        證述無訛（參見偵三卷第18、19頁），核與證人乙○○
        於本院審理中所結證之情節相符（參見本院卷第122 頁
        ），並有存證信函暨掛號郵件收件回執1 份附卷可查（
        參見偵三卷第80至83頁），亦為被告甲○○於本院審理
        中所不否認（參見本院卷第140 、141 頁），益徵被告
        甲○○辯稱：伊不知道扣案之電腦伴唱機內有未經授權
        之歌曲云云，顯不足採。
      4.又被告甲○○另辯稱：伊於收受音樂著作權人聯合總會
        之存證信函後，就拔掉扣案電腦伴唱機之插頭云云。惟
        查，音樂著作權人聯合總會人員丙○○於96年6 月27日
        晚上7 時許前往「海園活海產」餐廳查訪時，確發現有
        至該餐廳消費之顧客點選未經該會授權之「男人情女人
        心」歌曲乙情，業據證人丙○○於本院審理中結證稱：
        伊任職於音樂著作權人聯合總會，本件違反著作權法案
        件是伊所檢舉、查緝；因為伊所屬總會曾查到被告乙○○所經營之餐廳擺放之電腦伴唱機內有未經該會授權之
        歌曲，故於96年6 月初曾由高雄地區代理商派員至被告
        乙○○之餐廳內宣導，並抄下地址以寄發存證信函，之
        後伊與同事林朝明再於同年月27日晚上7 時許，前往上
        開餐廳消費並查證，伊等當時坐於包廂旁，聽到包廂內
        有人點唱「男人情女人心」，因為當時店內還有其他客
        人，怕引起不必要之糾紛，故伊當時沒有作採證之動作
        ，而係先至派出所報案並製作筆錄，隨後再回到現場確
        認歌曲是否還存在機台內；本件被告甲○○所擺放之電
        腦伴唱機確實未申請公開演出，伊等於取締前都已經先
        向總會及代理商確認等語明確（參見本院卷第101 至10
        4 頁），並有證人丙○○所提出至被告乙○○餐廳消費
        之免用統一發票收據1 紙附卷足參（參見偵三卷第42頁
        ），參以證人丙○○係具有相當生活閱歷之成年人，亦
        無智能或精神障礙之情事，而被告甲○○於本院審理中
        亦未曾提及與證人丙○○間有何仇隙嫌怨，則證人丙○○既於本院審理中經告知具結之義務及偽證之處罰後具
        結作證，應知悉於本院審理中倘為不實證述，當受偽證
        罪之處罰，衡情證人丙○○於本院審理中，當無甘受偽
        證罪之處罰而故為虛偽不實陳述以誣陷被告甲○○入罪
        之理，是證人丙○○於本院審理中所述上開各情，應堪
        採信確屬實情。從而，被告辯稱扣案之電腦伴唱機已拔
        掉插頭云云，尚與事實不符，殊無足採。再者，被告甲○○於本院審理中亦辯稱：伊於96年6 月20日已傳真資
        料至音樂著作權人聯合總會屏東代辦處購買公開播放證
        書云云；惟觀諸被告甲○○所提出之傳真資料2 紙（參
        見偵三卷第70、71頁），其上既無傳真之對象、日期或
        足以表示業已傳真之記錄，復被告甲○○亦無法提出相
        關證據足資證明確有傳真上開資料至告訴人總會，佐以
        本案查獲時，被告甲○○所有遭扣案之電腦伴唱機內之
        「男人心女人情」之歌曲，確實尚未獲得告訴人總會之
        授權，業如前述，而被告甲○○於警詢、偵查以迄本院
        審理中，亦始終無法提出授權期間涵蓋本案查獲時，且
        授權機台置放地點為「海園活海產」餐廳之上開歌曲公
        開演出授權書以資為證，亦證被告甲○○此部分所述無
        非臨訟卸責之詞，不足採信。
      5.綜上所述，被告甲○○擅自以出租及公開演出之方法，
        分別侵害他人著作財產權之犯行均事證明確，洵堪認定
        ，均應依法論罪科刑。
    (二)論罪與科刑：
      核被告甲○○所為，就犯罪事實欄一部分，係違反著作權
      法第92條之以出租方法侵害他人著作財產權罪；就犯罪事
      實欄二部分，係違反著作權法第92條之以公開演出方法侵
      害他人著作財產權罪。至公訴意旨就犯罪事實欄一「所犯
      法條」部份雖未論及被告涉違反著作權法第92條以出租方
      法侵害他人著作財產權罪嫌；然觀諸起訴書犯罪事實欄既
      已明載被告甲○○「以月租新臺幣（下同）2,000 元之對
      價，將含有前開歌曲之電腦伴唱機出租予不知情之戊○○
      」等語，顯見被告甲○○該部分之犯行已在檢察官起訴範
      圍之內，本院自得予以審判，併予敘明。被告甲○○上開
      二次違反著作權法之犯行，犯意各別，行為互殊，應予分
      論併罰。爰審酌被告甲○○不知尊重他人智慧之結晶，竟
      以上開方式侵害他人智慧財產權，致著作權人權益受有相
      當損害，所為並無可取，復犯後猶否認犯行，狡詞卸責，
      尚難見其確有悔意，惟念及其未曾受有其徒刑以上刑之宣
      告，有臺灣高等法院被告前案紀錄表1 份在卷可查，且其
      所出租及擺放之電腦伴唱機僅2 台，亦查無重大獲利情形
      ，危害情節尚非重大等一切情狀，各量處如主文所示之刑
      ，並於考量被告甲○○之年齡、學歷、職業及家庭經濟狀
      況等情後，均諭知以新台幣1,000 元折算1 日之易科罰金
      折算標準，以資懲戒。末查，被告甲○○就犯罪事實欄一
      部份之犯罪時間為95年8 月間起迄96年1 月5 日，而於被
      告甲○○前開犯罪後，中華民國96年罪犯減刑條例業於96
      年6 月15日經立法院三讀通過，並經總統府公布生效，則
      被告甲○○就犯罪事實欄一部分犯行之時點既在96年4 月
      24 日 之前，且其所犯之罪核與中華民國96年罪犯減刑條
      例第2 條第1 項之規定相符，復無同條例第3 條之除外情
      事存在，自應依該條例第2 條第1 項第3 款、第7 條之規
      定，減其宣告刑二分之一，並依法諭知其宣告刑及減得之
      刑，及依同條例第10條第1 項之規定，於減刑後與犯罪事
      實欄二部分所示之刑定其應執行刑。至扣案之仿「音圓牌
      」電腦伴唱機1 台、「音圓牌」電腦伴唱機1 台、點歌遙
      控器1 支及點歌本2 本，均係被告甲○○所有供犯本件違
      反著作權法犯行所用之物，業據本院認定如前，均應依著
      作權法第98條規定，併予宣告沒收。
    (三)不另為無罪諭知部分：
      1.公訴意旨另以：
        (1)被告甲○○基於侵害音樂著作權人智慧財產權之故意
          ，於不詳時、地，未經大唐公司之同意或授權，將大
          唐公司分別向音樂著作權人即迪笙公司、名士公司、
          乾坤公司及優樂多公司，取得專屬授權之音樂著作「
          人生啊人生」、「今夜台北城」、「你到底愛誰」、
          「甘是緣分」、「傷心舞台」、「天公伯仔」、「愛
          ㄟ舞伴」及「紅海」等8 首歌曲，非法重製於扣案之
          仿「音圓牌」電腦伴唱機內，繼自95年8 月起，以月
          租2,000 元之對價，將該含有前開歌曲之電腦伴唱機
          出租予戊○○所經營之「橡樹園餐廳」內，於營業時
          間內提供予不特定之顧客點選上開歌曲而公開演出。
          因認被告甲○○此部分之犯行亦涉違反著作權法第91
          條第2 項之意圖出租而擅自以重製之方法侵害他人之
          著作財產權及同法第92條之以公開演出方法侵害他人
          著作財產權等罪嫌（按公訴人雖當庭表示被告甲○○
          此部分之犯罪事實僅構成違反著作權法第91條第2 項
          之意圖出租而擅自以重製之方法侵害他人之著作財產
          權罪嫌等語；然起訴書犯罪事實欄一(一)部分既已載明
          「於營業時間內提供予不特定之顧客點選上開歌曲而
          公開演出」等語，應認被告甲○○涉嫌以公開演出方
          法侵害他人著作財產權之犯行，亦在檢察官起訴之列
          ，是公訴人就此部分之意見容有誤會，應予指明）。
        (2)又被告甲○○自96年2 月間某日起，與被告乙○○共
          同基於侵害音樂著作權人智慧財產權之犯意聯絡，未
          經音樂著作權人聯合總會之授權或同意，將含有該總
          會向音樂著作權人張錦華、黃建銘及「華倫唱片有限
          公司」（下稱華倫公司），分別取得專屬授權之「連
          杯酒」、「風飛沙」、「月圓思情」、「雙人枕頭」
          、「情難斷夢抹醒」、「春天哪會這呢寒」、「等一
          下呢」及「一條手巾仔」等8 首歌曲之「音圓牌」伴
          唱機，以每月3,000 元之代價，擺放在被告乙○○所
          經營之「海園活海產」餐廳內，於營業時間內提供予
          不特定之顧客點選上開歌曲而公開演出。因認被告洪
          上校此部分之犯行亦涉違反著作權法第92條之以公開
          演出方法侵害他人著作財產權罪嫌。
      2.按犯罪事實應依證據認定之，無證據不得認定其犯罪事
        實；又不能證明被告犯罪者，應諭知無罪之判決，刑事
        訴訟法第154 條第2 項、第301 條第1 項分別定有明文
        。次按所謂證據，係指足以認定被告確有犯罪行為之積
        極證據而言，該項證據自須適合於被告犯罪事實之認定
        ，始得採為斷罪資料；苟積極證據不足為不利於被告事
        實之認定時，即應為有利於被告之認定，更不必有何有
        利之證據（最高法院29年上字第3105號、30年上字第81
        6 號判例意旨參照）。又按事實之認定，應憑證據，如
        未能發現相當證據，或證據不足以證明，自不能以推測
        或擬制之方法，以為裁判基礎；且為刑事訴訟法上證明
        之資料，無論其為直接證據或間接證據，均須達於通常
        一般之人均不致於有所懷疑，而得確信其為真實之程度
        ，始得據為有罪之認定，若其關於被告是否犯罪之證明
        未能達此程度，而有合理性懷疑之存在，致使無從形成
        有罪之確信，根據「罪證有疑，利於被告」之證據法則
        ，即不得遽為不利於被告之認定（最高法院40年臺上字
        第86號、76年臺上字第4986號判例意旨參照）。復按著
        作權法第26條規定：「著作人除本法另有規定外，專有
        公開演出其語文、音樂或戲劇、舞蹈著作之權利。」而
        所謂「公開演出」依同法第3 條第1 項第9 款規定：「
        指以演技、舞蹈、歌唱、彈奏樂器或其他方法向現場之
        公眾傳達著作內容。以擴音器或其他器材，將原播送之
        聲音或影像向公眾傳達者，亦屬之。」是構成對音樂著
        作財產權人所享有公開演出權之侵害者，必須行為人有
        以前揭方法在「現場」向公眾傳達音樂著作之事實者始
        足當之。
      3.公訴意旨認被告甲○○涉有上開部分之犯行，無非係以
        ：(1)被告甲○○於偵查中供承其係於95年7 月底購入扣
        案之仿「音圓牌」電腦伴唱機，而依據告訴代理人丁○○之指訴及扣案之點歌本所示，「人生啊人生」等8 首
        歌曲係在95年7 月後始發行歌庫軟體，足見上開歌曲係
        被告甲○○於購入電腦伴唱機後所自行灌錄；(2)依據同
        案被告戊○○及被告乙○○之供述，佐以告訴代理人丙○○之指訴，可知載有「人生啊人生」等8 首歌曲之扣
        案仿「音圓牌」電腦伴唱機及載有「連杯酒」等8 首歌
        曲之扣案「音圓牌」電腦伴唱機，均已提供不特定顧客
        點選而公開演出等情為其主要論據。訊據被告甲○○堅
        詞否認有此部分違反著作權法之犯行，辯稱：伊自跳蚤
        市場購買扣案之仿「音圓牌」電腦伴唱機時，機台內即
        有「人生啊人生」等8 首歌曲，並非伊所灌錄，且「人
        生啊人生」等8 首歌曲及「連杯酒」等8 首歌曲並未經
        公開演出等語。
      4.經查：
        (1)就被告甲○○究於何時自跳蚤市場購入扣案之仿「音
          圓牌」電腦伴唱機乙節，被告甲○○於警詢時先係供
          稱：伊是在95年7 、8 月間購入等語（參見偵一卷第
          7 頁），嗣於偵查中則改稱：伊是在95年7 月底購入
          等語（參見偵二卷第8 頁），復於本院審理中改稱：
          伊係在95年7 月底、8 月初購入等語（參見本院卷第
          53頁），其供述顯然前後不一，即難逕予認定其係在
          95年7 月底購入而遽為不利被告甲○○之認定。再者
          ，遍觀全卷，公訴人所提出之證據均僅能證明被告洪
          上校確實持有內含上開歌曲之扣案電腦伴唱機，尚不
          足以證明該等未經合法授權重製之歌曲均係被告洪上
          校所灌錄（重製），亦不足以證明被告甲○○與實行
          非法灌錄（重製）犯行之人有擅自以重製方法侵害他
          人著作財產權之犯意聯絡；參以告訴代理人丁○○僅
          空泛指稱上開歌曲係被告甲○○所灌錄，並未具體敘
          明被告甲○○係於何時、地、以何種方式灌錄，及其
          知悉上開歌曲係被告甲○○所灌錄之理由（如親見親
          聞被告甲○○灌錄之行為，或聽他人轉述等）。是公
          訴人既未提出其他積極證據佐證告訴代理人上開指訴
          屬實，自難僅憑告訴代理人之空泛指訴，即得遽認被
          告甲○○確有灌錄（重製）上開歌曲於前開電腦伴唱
          機內之行為，或與實行非法灌錄犯行之人有擅自以重
          製方法侵害他人著作財產權之犯意聯絡。
        (2)又查，「連杯酒」、「風飛沙」、「月圓思情」、「
          雙人枕頭」、「情難斷夢抹醒」、「春天哪會這呢寒
          」、「等一下呢」及「一條手巾仔」等8 首歌曲，均
          已由告訴人音樂著作權人聯合總會分別向音樂著作權
          人張錦華、黃建銘及華倫公司取得專屬授權，且在本
          案查獲時，上開歌曲均仍在權利存續期間之事實，固
          有音樂著作著作財產權專屬授權委託管理契約書3 份
          附卷可稽（張錦華部分，參見偵三卷第32至34頁；黃
          建銘部分，參見同卷第35、36頁；華倫公司部分，參
          見同卷第37至41頁）；另被告甲○○擺放於被告郭金
          雀所經營之「海園活海產」餐廳內之「音圓牌」電腦
          伴唱機，其內確實載有侵害告訴人音樂著作權人聯合
          總會著作財產權之「連杯酒」等8 首歌曲乙情，亦據
          證人丙○○於本院審理中結證綦詳（參見本院卷第10
          1 至104 頁），並有現場蒐證照片25幀附卷可考（參
          見偵三卷第43至55頁），且此情亦為被告甲○○於本
          院審理中所不爭執（參見本院卷第61頁）。
        (3)惟查，告訴人大唐公司及音樂著作權人聯合總會所指
          派之查訪人員洪有為、丁○○及丙○○等人，於前揭
          時間分別至「橡樹園餐廳」及「海園活海產」餐廳內
          查訪時，於現場均未有發現任何顧客點選而公開演出
          前述「人生啊人生」等8 首歌曲及「連杯酒」等8 首
          歌曲之行為乙情，業據證人丁○○於本院審理中結證
          明確（參見本院卷第117 、119 頁），亦據證人黃川
          銘於本院審理中結證無訛（參見本院卷第103 頁），
          參以衡諸常情，本案扣案之上開電腦伴唱機內，收錄
          之歌曲動輒多達數千首，而告訴人享有著作財產權之
          歌曲僅屬其中幾首，所占比例甚微，經點出演出之機
          率更是微乎其微，均足見上開歌曲是否業經公開演出
          ，實非無疑。是檢察官既未就上開電腦伴唱機於何時
          、地有公開演出之情舉證，復查無其他積極證據足認
          被告甲○○有起訴書所載擅自以公開演出之方式侵害
          上開本件告訴人著作財產權之事實，應認被告甲○○
          此部分之犯行罪嫌尚有不足。至告訴人大唐公司及音
          樂著作權人聯合總會所指派之查訪人員洪有為、蔡博
          洋及丙○○等人，基於蒐證目的在上開餐廳內投幣點
          唱各該告訴人享有專屬授權歌曲之行為，均已事先取
          得各該告訴人公司之同意或授權，對於告訴人公司對
          於各該歌曲之著作財產權自無造成損害，亦併此敘明
          。
      5.綜此，公訴人就被告甲○○上開部分犯行所提出之證據
        ，均尚未達於通常一般人不致於有所懷疑，而得確信被
        告確有此部分犯行之程度，本院自無從形成被告甲○○
        有罪之確信。此外，復查無其他積極證據足資認定被告
        甲○○確有公訴人所指之此部分犯行，既不能證明被被
        告甲○○此部分之犯行，參諸前揭說明，本應就此部分
        為被告甲○○無罪之諭知，然被告甲○○被訴意圖出租
        而以重製之方法侵害他人之著作財產權之犯行若成立犯
        罪，與其前揭經本院論罪科刑如犯罪事實欄一所示之以
        出租方法侵害他人著作財產權之犯行，有吸收關係（最
        高法院92年度台上字第1425號判決意旨參照）；另被告
        甲○○被訴以公開演出方式侵害他人著作財產權之犯行
        若成立犯罪，亦分別與其前揭經本院論罪科刑如犯罪事
        實欄一所示之以出租方法侵害他人著作財產權部分之犯
        行及如犯罪事實欄二所示之以公開演出方法侵害他人著
        作財產權之犯行，各有吸收關係及想像競合犯之裁判上
        一罪關係，爰均不另為無罪之諭知。
三、被告乙○○部分：
    (一)公訴意旨另以：被告乙○○自96年2 月間某日起，與被告
      甲○○共同基於侵害音樂著作權人智慧財產權之犯意聯絡
      ，於其所經營之「海園活海產」餐廳內，以每月3,000 元
      之代價，提供場地予被告甲○○擺放內載有未經音樂著作
      權人聯合總會之授權或同意之「連杯酒」、「風飛沙」、
      「月圓思情」、「雙人枕頭」、「男人情女人心」、「情
      難斷夢抹醒」、「春天哪會這呢寒」、「等一下呢」及「
      一條手巾仔」等9 首歌曲之「音圓牌」伴唱機，而於餐廳
      營業時間內提供予不特定之顧客點選上開歌曲而公開演出
      。因認被告乙○○此部分之犯行亦涉違反著作權法第92條
      之以公開演出方法侵害他人著作財產權罪嫌。
    (二)公訴意旨認被告乙○○涉有上開違反著作權法之犯行，無
      非係以被告乙○○於96年6 月7 日收受告訴人總會之存證
      信函，應知悉被告甲○○所擺放在其餐廳內之電腦伴唱機
      內所含歌曲未經授權而公開演出之事實為其主要論據。訊
      據被告乙○○堅詞否認有何違反著作權法之犯行，辯稱：
      電腦伴唱機之事情都是被告甲○○在處理，伊都不知情等
      語。
    (三)經查，被告甲○○擺放在被告乙○○所經營之「海園活海
      產」餐廳內之扣案「音圓牌」電腦伴唱機，其內確載有未
      經告訴人音樂著作權人聯合總會之授權或同意公開演出之
      「連杯酒」、「風飛沙」、「月圓思情」、「雙人枕頭」
      、「男人情女人心」、「情難斷夢抹醒」、「春天哪會這
      呢寒」、「等一下呢」及「一條手巾仔」等9 首歌曲，固
      如前述；惟遍查全卷並無證據足資證明除「男人情女人心
      」外之8 首歌曲，確有經顧客點選而有公開演出之情形，
      亦已如前述，即難遽認被告乙○○確有此部分以公開演出
      方法侵害他人著作財產權之犯行。再者，被告乙○○僅係
      提供場地予被告甲○○擺放電腦伴唱機，並非向被告甲○○承租電腦伴唱機，且被告乙○○係從事餐飲業，亦非如
      被告甲○○係從事電腦伴唱機出租或供人點唱營利等與此
      相關之行業，復被告乙○○前未曾有因違反著作權法案件
      遭警移送偵辦之前科，有臺灣高等法院被告前案紀錄表1
      份附卷可查，參以市售電腦伴唱機內歌曲通常多達數千首
      ，若非因個人喜好特別留意，實難對於電腦伴唱機內之歌
      曲均瞭若指掌，足見被告乙○○辯稱其對於扣案之電腦伴
      唱機內有未經授權歌曲一事不知情等語，並非全然無足採
      信，況被告乙○○於收受告訴人總會所寄發之存證信函後
      ，隨即交由被告甲○○處理乙情，亦據證人甲○○於警詢
      中證述在卷（參見偵三卷第15頁），即難遽謂被告乙○○
      人主觀上有何違法公開演出「男人心女人情」歌曲之犯意
      。此外，復查無其他積極證據足資認定被告乙○○確有公
      訴人所指之犯行，既不能證明被告乙○○違反著作權法之
      犯行，揆諸前揭法條及判例意旨，自應為被告乙○○無罪
      判決之諭知。
據上論斷，應依刑事訴訟法第299 條第1 項前段、第301 條第1
項，著作權法第92條、第98條，刑法第11條、第41條第1 項前段
、第51條第5 款，中華民國96年度罪犯減刑條例第2 條第1 項第
3 款、第7 條、第10條第1 項，判決如主文。
本案經檢察官李佳韻到庭執行職務。
中    華    民    國    97    年    3     月    25    日
                  刑事第八庭  審判長法  官  李璧君
                                    法  官  曾鈴
                                    法  官  陳振嘉
以上正本證明與原本無異。
如不服本判決應於收受本判決後10日內向本院提出上訴書狀，並
應敘述具體理由，如未敘述上訴理由者，應於上訴期間屆滿後20
日內補提理由書狀於本院（均須按他造當事人之人數附繕本）「
切勿逕送上級法院」。
中    華    民    國    97    年    3     月    25    日
                                    書記官  顏宗貝
附錄本件論罪科刑法條全文：
著作權法第92條
擅自以公開口述、公開播送、公開上映、公開演出、公開傳輸、
公開展示、改作、編輯、出租之方法侵害他人之著作財產權者，
處3 年以下有期徒刑、拘役、或科或併科新臺幣75萬元以下罰金
。


司法院資訊處製作；財團法人民間司法改革基金會備份。
